【裁判字號】    99,重上更(三),110
【裁判日期】    990928
【裁判案由】    妨害性自主
【裁判全文】
臺灣高等法院臺南分院刑事判決   99年度重上更(三)字第110號
上  訴  人
即  被  告  丙○○
選任辯護人  洪秀一律師
上列上訴人因妨害性自主案件，不服臺灣嘉義地方法院92年度訴
字第198號中華民國92年6月23日第一審判決（起訴案號：臺灣嘉
義地方法院檢察署92年度偵字第303、439號），提起上訴，判決
後，經最高法院第三次發回更審，本院判決如下：
    主  文
原判決撤銷。
丙○○連續二人以上，共同對身心障礙之未滿14歲之女子，以強
暴而為性交，處有期徒刑拾年。
    事  實
一、緣Ａ女（警詢代號00000000，係民國77年7月6日生，其餘姓
    名、年籍、住所等資料詳卷，以下以Ａ女稱之）屬中度智能
    不足，記憶、理解及自我之防衛能力均較一般人為差。
二、丙○○（綽號「賣雞肉的」、「國珍」）明知其友人江銀貴
    之鄰居Ａ女係未滿14歲之女子且有中度智障，為身心障礙之
    人，與江銀貴（綽號「阿道」、「水道」）二人共同基於對
    Ａ女為強制性交之概括犯意，自民國89年7月間某日起至90
    年9月間某日止，於江銀貴位於嘉義縣大林鎮三和里2鄰林子
    頭13號（起訴書及原判決均誤載為同鎮過溪里2鄰8之10號）
    住處用餐過後，用手拉住Ａ女之手帶往江銀貴之臥室內，由
    丙○○與江銀貴先後脫去自己之衣物，罔顧Ａ女之反對，其
    二人分別以陰莖插入Ａ女陰道之方式，強制性交多次得逞。
    於91年5月間因Ａ女之學校老師發覺Ａ女之身體及情緒上有
    異樣，囑其母將Ａ女帶往婦產科檢查，發覺Ａ女之處女膜破
    裂，追問Ａ女原因，始知上情（江銀貴部分，經本院以96年
    重上更一字第81號判處有期徒刑13年，並應強制治療，經其
    上訴後由最高法院以96年度台上字第6739號駁回其上訴確定
    ）。
三、案經甲○○○訴由嘉義縣警察局民雄分局報請臺灣嘉義地方
    法院檢察署檢察官偵查起訴。
    理  由
壹、程序部分：
一、依性侵害犯罪防治法第12條第2項之規定，司法機關所製作
    必須公示之文書，不得揭露足以識別被害人身分之資訊。本
    案被害人警詢代號00000000，則以代號Ａ女代之（出生年月
    日之記載，係用於查明Ａ女於被害之案發時，係未滿14歲之
    女子，其餘年籍、住所等資料詳卷）。
二、按「被告以外之人於審判外之陳述，雖不符前4條之規定，
    而經當事人於審判程序同意作為證據，法院審酌該言詞陳述
    或書面陳述作成時之情況，認為適當者，亦得為證據。」、
    「當事人、代理人或辯護人於法院調查證據時，知有第159
    條第1項不得為證據之情形，而未於言詞辯論終結前聲明異
    議者，視為有前項之同意。」，刑事訴訟法第159條之5第1
    、2項分別定有明文。查證人Ａ女、江銀貴、甲○○○、江
    本傳分別於警詢、檢察官訊問時之證述，雖係被告以外之人
    於審判外之陳述，惟檢察官、被告及辯護人於本院準備程序
    及審理時，就上開供述證據言詞辯論終結前均未聲明異議，
    且均查上開證據係由職司犯罪調查、偵查之警方及檢察官依
    法定正當程序作成，查無出於不自由意志之不法情事，本院
    審酌上情認屬適當，依上開規定，自得為證據。就內政部警
    政署刑事警察局之測謊鑑定結果，被告及其辯護人主張測謊
    人員沒有與被告適當溝通完畢，認測謊過稱有瑕疵。惟查，
    檢察官於92年1月16日訊問被告是否同意接受測謊，經被告
    同意並簽名後（見第303號偵查卷第8頁），始安排由內政部
    警政署刑事警察局進行測謊鑑定；又從事該鑑定之鑑驗人周
    茜苓確經專業訓練合格，亦有內政部警政署刑事警察局96年
    3月26日函所檢送本案鑑檢人之資歷表及測謊專業訓練合格
    證書等影本為證（見本院更一審卷第45-55頁）；況此鑑定
    係由檢察官依刑事訴訟法第208條規定囑託測謊，自有證據
    能力。另本案其餘引用之Ａ女於財團法人嘉義基督教醫院之
    病歷資料、慈濟醫院大林分院檢送之Ａ女病情說明函、江銀
    貴另案妨害性自主之相關案卷及判決、Ａ女之「中度智障」
    殘障手冊，有該殘障手冊、被告之妻丁○○與Ａ女於92年4
    月11日之錄音譯文、丁○○與甲○○○於92年5月25日上午
    之錄音譯文、丁○○至甲○○○落花生田於92年5月25日下
    午之錄音譯文、丁○○與Ａ女於92年8月16日在大林冰品部
    之錄音譯文（上開四次對話錄音及譯文比對，經本院更三審
    由受命法官分別進行勘驗在案）等文書資料，檢察官、被告
    及辯護人對之均不爭執，本院亦查無該文書有何故意登載不
    實之顯不可信之情況，依同法第159條之4第之規定亦得採為
    證據，合先敘明。
貳、實體部分：
一、訊據上訴人即被告丙○○矢口否認上揭犯行，辯稱：伊沒有
    做這種違背良心的事；被害人Ａ女係怕其叔叔乙○○打她，
    才說伊遭被告為強制性侵害云云。
二、經查：
（一）被害人Ａ女為一中度智障之女子，有Ａ女於財團法人嘉義
      基督教醫院之病歷資料在卷可參，其中精神科記錄單及精
      神科心理衡鑑/治療轉介及報告單載明Ａ女為「中度智障
      」、「中度智能不足」（見原審卷第59、60頁），於本院
      更審審理時並提出「中度智障」殘障手冊，有該殘障手冊
      影本附卷可憑（見本院更三審卷第138頁）；又被害人Ａ
      女係民國77年7月6日出生，為其供明在卷，且此有代號與
      真實姓名對照表附於警卷公文封內，Ａ女於本案被害之時
      均係未滿14歲之女子，洵可憑採。
（二）右揭犯行，業據證人即被害人Ａ女於檢察官偵查時指訴：
      「（問：『阿水道』有用其生殖器插入妳生殖器？）有」
      、「他（指江銀貴）有脫我內褲，他再脫其內褲，就壓在
      我身上，其生殖器插入我生殖器，當時我13歲，我不願意
      他對我性侵害」、「（問：尚有何人對妳性侵害？）賣雞
      肉的『國珍』（按：偵查筆錄誤寫為國欽）」、「（問：
      『阿水道』對妳性侵害幾次？）好幾次，我讀國中以後就
      沒有了」、「（問：賣雞肉的『國珍』在何處對妳性侵害
      ？）在『阿水道』房內，『阿水道』先對我性侵害，再由
      『國珍』對我性侵害，『阿水道』弟弟也在場看」、「（
      問：每次都由『阿水道』及『國珍』對妳性侵害？）是，
      ，每次都是他二人對我性侵害，『阿水道』弟弟沒有每次
      在場，也沒有對我性侵害」、「『阿水道』對我性侵害完
      後有拿衛生紙給我擦下體，下體有留白色液體出來，『國
      欽』對我的情形與『阿水道』一樣……」（見92年偵字43
      9號卷第6-7頁）等語；於臺灣嘉義地方法院審審理江銀貴
      妨害性自主案件時指訴：「（問：賣雞肉的帶妳去被告（
      指江銀貴）的房間的時候，是否還有其他人在那裡？）有
      的，有阿祥在，阿祥是江銀貴的弟弟，他弟弟在那裡看」
      、「（問：賣雞肉的對妳怎麼樣？）他對我亂來，他強姦
      我」、「江銀貴是在賣雞肉的脫我衣服的時候回來的」、
      「（問：賣雞肉的強姦妳的時候，江銀貴在做什麼？）他
      在看」、「（問：那次江銀貴是否有強姦妳？）有的」、
      「（問：他和賣雞肉的一起強姦妳嗎？）他們都有」（見
      原審卷第68-70頁）等語；於本院上訴審審理時指訴：「
      （辯護人問：唸國小時國珍叔叔有無對妳怎樣？）有，強
      暴」、「（問：國珍叔叔有脫妳衣服、摸妳？）都有」、
      「（問：還有對妳怎樣？）強暴」、「（問：什麼叫做強
      暴？）強姦」、「（問：國珍對妳強暴，國小時有幾個人
      對妳強暴？）2個」、「（問：另外一個是何人？）江水
      道（即江銀貴）」、「（問：在何處強暴妳？）江水道房
      間」、「江銀貴強姦完後，換國珍叔叔」、「（問：這事
      情是何時發生？）國小六年級」、「（問：國小六年級以
      後有沒有強姦妳？）有」、「（問：在警訊時沒有講出，
      國珍叔叔強姦妳，妳叔叔拿竹鞭要打妳，妳會害怕，在偵
      查中，妳才說出國珍叔叔強暴妳？）是的」、「（問：國
      珍叔叔有無強暴妳？）有」、「（問：妳是因為怕妳叔叔
      乙○○要打妳，才隨便亂說，或是被告丙○○確實有強暴
      妳才說的？）丙○○確實有強姦我」、「（問：國珍叔叔
      強姦妳幾次？）很多次」、「（問：都是在水道的房間嗎
      ？）對」、「（問：被告強姦妳的時候，妳是否願意和他
      發生關係？）沒有經過我同意」、「（問：乙○○拿竹子
      打妳是要你講出來，或是不要講出來？）叫我講出來」（
      見本院上訴審卷第258-270頁）等語綦詳；於本院更三審
      時到庭作證時，於本院詢以「你說[國珍]及[阿水道]有與
      你發生性關係，你想想看是否有一個人跟你發生性關係後
      ，另一個人接續與你發生性關係？」，仍證稱「有」（見
      本院更三審卷第125頁），足認被告確有與江銀貴共同對
      Ａ女為強制性侵害之犯行。
（三）次查，Ａ女屬中度智能不足，語言理解能力很差，有精神
      科心理鑑衡報告單附於原審卷第60頁可稽，並有其「中度
      智障」殘障手冊影本在卷可憑（見本院更三審卷第138頁
      ）；參以證人即被害人就讀學校之輔導老師黃雅靖於原審
      調查時證稱：「Ａ女應該是沒有說謊的情形」、「我覺得
      Ａ女理解能力不好。但是日期方面，上禮拜或下禮拜的事
      情她會記得比較清楚，我們比較少跟她提到很遠的事情」
      、「（問：認人方面，是否會認錯？）不會，同學和老師
      他都記得很清楚，不會認錯」（見原審卷第65、68頁）等
      語。是Ａ女雖就被害日期，於警訊、偵查及原審調查時或
      有不符之處，此乃因被害人為中度智障者之因素，且Ａ女
      遭受侵害之次數不只一次，Ａ女無法分清事件之先後以至
      為不同情狀之指述，亦有可能，而證人黃雅靖於原審調查
      時亦證稱：「Ａ女的情形會跟著問題的最後一個答案回答
      ，有可能是她想不出來……」（見原審卷第71頁），而Ａ
      女於本院上訴審及更三審交互詰問時，亦常跟著問題回答
      ，其所訴細節雖有出入，惟均堅持被告及江銀貴對其強制
      性交，況且依Ａ女之理解能力不佳之狀況，若非被害人親
      身經歷，縱係有心人將強制性侵之經過教導Ａ女，其是否
      有能力理解並且一再重述相同事實之能力，亦非無疑，而
      依一般人觀念中之性交及強制性交，較常發生者均為一對
      一之情形，本案被害人Ａ女於本院證述時雖已年滿14歲，
      惟其為中度智障之人，對於案發經過竟能為仔細之描述，
      就其經過毫無與事實互相矛盾之處，就該情節，應非被害
      人Ａ女之能力所得編纂，且Ａ女於認人方面並無問題，而
      Ａ女亦能明確指明被告係賣雞肉為業，顯見應無誤認之可
      能，更足佐證Ａ女之指述，應為可採。
（四）證人即Ａ女當時之老師黃雅靖於原審調查時又證稱：「（
      問；案發前是否發現Ａ女的異狀？）我寫報告之前，大約
      5月3日之前的一個星期，因為上課的老師發現他不舒服，
      都會趴在桌上睡覺，和他平常的個性不一樣。再5月3日的
      時候，她跟老師說他不舒服他感冒，他一直哭。我們沒有
      辦法，就聯絡他的母親來。我們的護士認為他並不是單純
      的感冒，我們就跟他母親說Ａ女怪怪的，要他帶Ａ女去診
      所看一下……Ａ女平常個性是非常好動活潑，那段期間，
      我們問他，他就不願意說話，而且懶懶的，他的同學有說
      他好像懷孕了。而且他身體不舒服，就一直哭，我們勸也
      勸不聽，之前沒有這個情況。5月9日Ａ女檢查回來之後，
      醫生告訴他沒有懷孕，回到學校就變得很正常，又開始又
      說又笑……（問：他們是否知道發生性關係會懷孕？）應
      該隱約都知道……」（見原審卷第64-66頁）等語，顯見
      Ａ女當時因身體不舒服，誤認為自己懷孕不知如何處理，
      以至於生活情況及情緒反應反常。又Ａ女經送往財團法人
      佛教慈濟綜合醫院大林分院驗傷，Ａ女之處女膜確有陳舊
      性之裂傷，此有該院受理疑似性侵害事件驗傷診斷書一紙
      附於警卷公文袋內可參，是依被害人之情緒反應及驗傷報
      告可知，Ａ女之指述應非無稽。
（五）共犯江銀貴於原審另案調查時稱：「她（Ａ女）不曾去過
      我的房間……」云云，惟Ａ女卻於警訊時指訴：「一進門
      的右邊是放床……紅色薄的被子……有立式白色電風扇…
      …」（見原審法院92年度訴字第82號卷第84頁背面）等語
      ，而依原審所命嗣後至被告臥室拍攝之相片，被告之床鋪
      確實於進門後靠右邊擺放，其上有一粉紅色之棉被，旁邊
      亦有一台白色之立扇……此有照片8紙附於前開原審卷可
      參，而被告丙○○於原審調查時稱：「（問：你晚上是否
      會去江銀貴住處？）我有時會去他那裡泡茶」、「（問：
      你去江銀貴家裡，江銀貴的弟弟是否在場？）他弟弟有時
      候在，有時不會在」、「（問：是否會在江銀貴那裡吃飯
      ？）有一、二次」、「我不曾看到Ａ女在江銀貴他家」（
      見前開原審卷第10-11頁）等語，倘如被告丙○○所言，
      不曾於江銀貴住處遇見被害人，Ａ女如何於陳述被害經過
      一併敘及被告丙○○至江銀貴住處用餐，甚有時被告之弟
      弟亦會在場之情？雖然白色立扇係屬平常之物，唯依現今
      社會之經濟狀況，許多人家家中之設備多為冷氣，且電扇
      之種類、顏色亦屬多樣，依Ａ女之智能程度，能為此等之
      指述，已屬難得，遑論Ａ女復能明確指出進門後床靠右放
      而棉被係紅色，足認Ａ女應曾進入被告之臥室，至於指述
      不符之處，或因Ａ女智能之關係或為被告事後將臥室陳設
      改變，均屬可能，不得因此即認Ａ女之指述有瑕疵而不足
      採。本案前次經最高法院發回指明應傳喚證人江銀貴作證
      。證人江銀貴於本院更二審審理時作證稱：否認伊有對Ａ
      女為性侵行為，亦稱伊不知道被告有無性侵害Ａ女，被告
      曾去過伊家、Ａ女亦曾去過伊家，但被告及Ａ女不曾一起
      到過伊房間，Ａ女曾因要向伊借電話，才到過伊房間云云
      （見本院更二審卷第75-77頁）。然查證人江銀貴確有與
      丙○○二人對Ａ女為性侵害犯行，業經本院另案以96年度
      重上更(一)字第81號對江銀貴判刑在案，並經最高法院駁回
      江銀貴之上訴而確定等情，有該案判決書在卷可查。是證
      人江銀貴於本院更二審之上開證述，應係事後迴護被告之
      詞，並不可採。
（六）再查，被告於原審及本審審理時均提出錄音帶及譯文，辯
      稱：被告之妻丁○○至Ａ女家中，甲○○○曾表示被告未
      對Ａ女實施性侵害，並當場詢問Ａ女，Ａ女並搖頭表示沒
      有，且Ａ女係怕其叔叔乙○○打她，才說被告強姦Ａ女云
      云，而證人丁○○於本審審理時亦證稱：是Ａ女叔叔乙○○叫Ａ女要說被告有強姦她等語。惟查，Ａ女已明確指述
      被告有與江銀貴共同強姦Ａ女多次等情，已如前述，況參
      以Ａ女於本院上訴審審理時已明確指述：「（問：在警訊
      時沒有講出，國珍叔叔強姦妳，妳叔叔拿竹鞭要打妳，妳
      會害怕，在偵查中，妳才說出國珍叔叔強暴妳？）是的」
      、「（問：國珍叔叔有無強暴妳？）有」、「（問：妳是
      因為怕妳叔叔乙○○要打妳，才隨便亂說，或是被告丙○○確實有強暴妳才說的？）丙○○確實有強姦我」、「（
      問：國珍叔叔強姦妳幾次？）很多次」、「（問：都是在
      水道的房間嗎？）對」、「（問：被告強姦妳的時候，妳
      是否願意和他發生關係？）沒有經過我同意」、「（問：
      事後國珍叔叔有無拿錢給妳？）一百元」、「（問：乙○○拿竹子打妳是要你講出來，或是不要講出來？）叫我講
      出來」（見本院上訴審卷第269-270頁）等語，堪信Ａ女
      之叔叔乙○○係要Ａ女說出被性侵害之事實，並非要Ａ女
      作不實之指控至明。是被告前開所辯及證人丁○○之證詞
      ，均不足採信。
（七）再者，被告經送往內政部警政署刑事警察局測謊結果為：
      「受測人丙○○對問題(一)(二)(三)呈不實反應：(一)你曾把生殖
      器插入Ａ女的陰道？沒有。(二)你曾在江銀貴房間內將生殖
      器插入Ａ女之陰道嗎？沒有。(三)你曾脫掉褲子壓在Ａ女身
      上嗎？沒有」，此有該局92年3月20日刑鑑字第092004538
      3號鑑驗測謊結果通知書及檢附說明書可稽（見92年偵字
      第303號偵查卷第13-17頁）。
（八）綜上所述，本案犯罪之發覺，並非因Ａ女將此一事件主動
      告知任何人，相對的係Ａ女一再壓抑自己之情緒導致自身
      無法承受，而透露出訊息為學校老師所察覺有異，進而由
      甲○○○將其Ａ女帶往婦產科檢查發現Ａ女之處女膜破裂
      ，經追問下始知Ａ女遭受性侵害，足以顯見Ａ女乃因中度
      智障而無法保護自己，更足顯見被害人Ａ女乃單純地將事
      件經過告知母親，並無誣陷何人之意圖，甚而深感羞恥無
      助，是其於事件為人發覺之初僅告知母親遭被告性侵害，
      嗣因外界之人並未對Ａ女有任何負面之反應，經檢察官主
      動詢問下，Ａ女始願將犯罪之全貌更進一步地告知，此種
      反應亦與一般人之反應無違，且依被害人所指述之情節，
      復參酌Ａ女年齡及智能程度，應非Ａ女所得編纂，且Ａ女
      之處女膜確已破裂，並有舊傷口，亦與Ａ女之指述相符，
      且被告亦坦承曾至江銀貴住處用膳，果如被告所言未曾於
      江銀貴住處見過Ａ女，Ａ女如何得明確指出遭性侵害前被
      告至江銀貴住處用餐，而江銀貴涉嫌與被告丙○○二人連
      續對Ａ女以強暴為性交之罪，業本院另以96年重上更一字
      第81號判處有期徒刑13年，並命應強制治療，經江銀貴上
      訴，已由最高法院以96年度台上字第6739號駁回其上訴確
      定，有該判決在卷可參。且被告丙○○就否認與Ａ女性交
      等情，經送測謊結果亦呈現不實之反應，被告空言否認，
      不足採信，本案事證明確，被告犯行堪以認定。最高法院
      第二次發回意旨指明要本院傳喚證人江本傳，查明Ａ女指
      稱被強制性侵之案發時，江銀貴之弟江本傳曾在現場觀看
      云云。經本院更二審傳喚證人江本傳到庭證稱：伊外號叫
      「阿祥」，就法院詢以Ａ女指證江銀貴性侵害她時，伊有
      在場之事云云，回答並無此事實，當時伊不在場，在工作
      等語（見本院更二審卷第78頁背面），附此敘明。
三、按行為後法律有變更者，適用行為時之法律。但行為後之法
    律有利於行為人者，適用最有利於行為人之法律，現行刑法
    第2條第1項定有明文。此為刑法第2條第1項揭示之法律變更
    從舊從輕原則，規範目的在於避免惡化行為人法律地位，致
    其受行為時無法預見之刑罰處罰，故該條文「法律」之解釋
    限於「刑罰法律」（司法院大法官釋字第103號解釋、最高
    法院51年台非字第76號判例參照），循此意旨，則該條文之
    「變更」當限於「影響整體刑罰權規範內容利或不利」之變
    更，始合其規範目的。被告行為後，刑法已於94年2月2日修
    正公布，並於95年7月1日施行，又參酌最高法院第8次刑事
    庭會議決議，現行刑法第2條第1項之規定，係規範行為後法
    律變更所生新舊法律比較適用之準據法，於新刑法施行後，
    應適用新刑法第2條第1項之規定，本於統一性及整體性原則
    ，綜其全部罪刑之結果，為「從舊從輕」之比較。本案關於
    新舊法比較及法律之適用，分述如下：
    (一)刑法第10條第5項「性交」之定義經修正。修正前之規定
      為：「稱性交者，謂左列性侵入行為。一以性器進入他人
      之性器、肛門或口腔之行為。二以性器以外之其他身體部
      位或器物進入他人之性器、肛門」；新修正之規定為：「
      稱性交者，謂非基於正當目的所為之下列性侵入行為。一
      以性器進入他人之性器、肛門或口腔，或使之接合之行為
      。二以性器以外之其他身體部位或器物進入他人之性器、
      肛門，或使之接合之行為」。依本案之犯罪事實而論，適
      用新、舊法修正後之規定，並無較為有利或較不利於被告
      之情形，自應依全部案情評估以何一規定為妥適再予適用
      。
    (二)刑法第222條之加重強制性交罪部分：修正前之法定刑為
      「處無期徒刑或7年以上有期徒刑」，修正後之法定刑為
      「處7年以上（15年以下）有期徒刑」，經比較新、舊法
      比較結果，新法之規定較有利於被告。
    (三)刑法第28條規定：「二人以上共同實施犯罪之行為者，皆
      為正犯」，而修正後同條文係將「實施」修正為「實行」
      ，考之修正條文立法理由說明，已將參與犯罪之「陰謀」
      或「預備」階段者排除於共同正犯範圍，修正後刑法第28
      條之規定已較修正前之規定限縮共同正犯成立之範圍，顯
      屬法律變更，但依本案犯罪事實，被告丙○○與江銀貴係
      共同實行犯罪之行為人，適用新、舊法修正後之規定，並
      無較為有利或較不利於被告之情形，自應依全部案情評估
      以何一規定為妥適再予適用。
    (四)刑法第56條連續犯之規定，業於94年2月2日修正公布刪除
      ，並於95年7月1日施行，本案被告之犯行，因行為後刑法
      業已刪除連續犯之規定，如按新法應論以數罪併罰予以處
      罰，比較新、舊法結果，依刑法第2條第1項前段規定，應
      適用較有利於被告之行為時法律即修正前之刑法論以連續
      犯之一罪而加重其刑。
    (五)關於刑法第91條之1強制治療部分：由刑前治療改為刑後
      治療，修正前刑法第91條之1第1項、第2項之規定認被告
      有施以治療之必要，諭被告於刑之執行前，令入相當處所
      施以治療，至治癒為止，但治療期間最長不得逾3年；然
      修正後之新法，對令入相當處所施以治療之期間為至其再
      犯危險顯著降低為止，執行期間應每年鑑定、評估有無停
      止治療之必要，並無時間之限制，依修正後刑法第2條第1
      項之規定，比較新、舊法結果，仍以修正前刑法第91條之
      1之規定有利於被告。
    (六)依最高法院24年上字第4634號判例意旨所示，應綜其全部
      罪刑之結果，為「從舊從輕」之比較，再適用有利於行為
      人之法律處斷。依上開說明，適用新修正刑法第222條加
      重強制性交罪論「處7年以上（15年以下）有期徒刑」，
      似較舊法「處無期徒刑或7年以上有期徒刑」之規定為有
      利於被告。但如依修正後之新法論究，則應按一罪一罰分
      別論罪科刑，如認定被告犯罪達3罪或以上者，其定應執
      行刑很可能逾有期徒刑20年甚至以上，不能依修正前連續
      犯規定就全部多次犯行論以一罪並加重其刑；又如依舊法
      並適用連續犯規定論罪科刑，而實務上對本案此類犯行，
      因無加害被害人生命之情事，均僅在有期徒刑規定之範圍
      內量處，不會量處無期徒刑。經綜合比較新、舊法效果，
      以適用修正前之舊法規定較有利於被告。
四、核被告丙○○與江銀貴共同以強暴之方式對未滿14歲且有中
    度智障之Ａ女為性交，係犯修正前刑法第222條第1、2、3款
    之罪。被告先後多次犯行，時間緊接、所為係構成要件相同
    之罪，顯係基於概括犯意為之，為連續犯，應依修正前刑法
    第56條連續犯規定論以一罪，並從一重處斷。又被告與江銀
    貴有犯意聯絡、行為分擔，且共同實行犯罪行為，均為共同
    正犯。
五、原審對被告予以論罪科刑，固非無據。惟查：(1)被告行為後
    ，刑法已於94年2月2日修正公布，並於95年7月1日施行，原
    判決未及審酌並比較修正後新舊法不同，逕適用修正前之規
    定，尚有未洽。(2)本案犯罪地點為江銀貴位於嘉義縣大林鎮
    三和里2鄰林子頭13號之住處，起訴書誤載為大林鎮過溪里2
    鄰8之10號，即誤列被告丙○○之住址為犯罪之地點，原判
    決未予詳查，亦列大林鎮過溪里2鄰8之10號為本案犯罪之地
    點，亦有未當。被告上訴否認犯行，並不足採。惟原判決既
    有上開不當之處，自屬無可維持，應由本院將原判決撤銷改
    判。爰審酌被告並無何前科紀錄、且有正當職業，品行素行
    堪稱良好、其明知被害人係屬智能障礙之人，本為社會上之
    弱勢族群，本應對其多加關壞，竟得忍心利用被害人弱勢之
    情形夥同江銀貴共犯、對Ａ女實已產生無法磨滅之傷害、犯
    後否認犯行毫無悔意，且未與被害人Ａ女及其法定代理人達
    成民事和解等一切情狀，量處有期徒刑10年。又原審依修正
    前刑法第91條之1規定將被告送往財團法人天主教聖馬爾定
    醫院鑑定認：「林員無明顯精神疾病、但測驗結果顯示其有
    衝動控制不佳、思考彈性缺乏、情緒不穩之傾向。林員過去
    無犯罪紀錄，亦無與妻子以外的女性發生性行的經驗，於鑑
    定於否認對害人性侵害，僅表明其曾於將於江員家中見過被
    害人。綜上所述，林員未達心神喪失或精神耗弱，依鑑定之
    資料評估其在犯率低，無強制治療之必要。」，有財團法人
    天主教聖馬爾定醫院於92年6月6日函檢送丙○○之鑑定報告
    書在卷可憑（見原審卷第33之1頁至第33之3頁），故被告無
    施以強制治療之必要，爰不另諭知令入相當處所施以治療，
    併此敘明。
據上論斷，應依刑事訴訟法第369條第1項前段、第364條、第299
條第1項前段，刑法第2條第1項前段，修正前刑法第56條、第28
條、第222條第1項第1、2、3款，判決如主文。
本案經檢察官林炎昇到庭執行職務。
中    華    民    國    99    年     9    月    28    日
                  刑事第一庭    審判長法  官  茆臺雲
                                      法  官  蔡長林
                                      法  官  王明宏
以上正本證明與原本無異。
如不服本判決應於收受送達後10日內向本院提出上訴書狀，其未
敘述上訴理由者，並得於提起上訴後10日內向本院補提理由書（
均須按他造當事人之人數附繕本）「切勿逕送上級法院」。
                                      書記官  黃全忠
中    華    民    國    99    年    9     月    28    日
附錄本判決論罪科刑法條：
修正前刑法第222條第1項第1、2、3款：
犯前條之罪而有左列情形之一者，處無期徒刑或七年以上有期徒
刑：
一、二人以上共同犯之者。
二、對十四歲以下之男女犯之者。
三、對心神喪失、精神耗弱或身心障礙之人犯之者。

司法院資訊處製作；財團法人民間司法改革基金會備份。
